臺灣高等法院刑事判決　　　　　　　　 96年度上訴字第549號
上　訴　人
即　被　告　乙○○
上列上訴人因誣告案件，不服臺灣新竹地方法院 95 年度訴字第
564 號，中華民國95年11月29日第一審判決（起訴案號：臺灣新
竹地方法院檢察署94年度偵字第6662號），提起上訴，本院判決
如下：
    主  文
上訴駁回。
    事  實
一、乙○○係新竹縣關西鎮「金城天下」社區住戶，甲○○則係
    該社區管理委員會主任委員。緣乙○○前因與社區管理委員
    會有管理費之糾葛，遷怒主任委員甲○○，明知該社區地下
    室編號20、38、44號（起訴書誤載為40號，業據蒞庭檢察官
    更正）停車位旁之3 處逃生孔，並非甲○○以水泥封堵，而
    逃生孔上方預留之防火巷周邊圍籬亦非甲○○所設置，竟意
    圖使甲○○受刑事處分之單一 誣告犯意，先於民國（下同）
    93 年4月15日遞狀向臺灣新竹地方法院檢察署提出告訴，誣
    指甲○○：「將地下室『安全逃生孔』…『防火巷』全部私
    自封死，佔為己用」；繼於同年6月4日前往新竹縣警察局新
    埔分局刑事組，於當晚21時20分許至22時35分許製作警詢筆
    錄時，誣稱：「約於91 年9月份左右（詳細時間已記不清楚
    ）甲○○選上主任委員後不久，即將大樓地下室逃生孔封住
    、大樓後面防火巷封死」、「大樓地下室逃生孔上去即是防
    火巷，他住處就在逃生孔上去防火巷旁，他不讓他人進出該
    處，才把逃生孔用水泥封住；另他將後面防火巷封死，也是
    不讓他人經過他住處後門」、「逃生孔有3 個全部被他用水
    泥封死不能進出」、「我要告甲○○竊佔及公共危險罪嫌」
    、「甲○○本身是管理主任委員，他應該比大樓住戶更加知
    道該大樓逃生設備、通道之功能，他竟然將逃生孔及防火巷
    封死不顧住戶死活，太不應該了」等語；再於同年8 月17日
    向臺灣新竹地方法院檢察署提出刑事補充理由狀時，誣稱：
    甲○○「利用職務之便，為圖私營利，加蓋封閉…及『逃生
    口』、『防火巷』」等語，而向有偵查犯罪權限之公務員誣
    告甲○○涉犯竊佔及公共危險罪。
二、嗣經臺灣新竹地方法院檢察署檢察官履勘現場及比對金城天
    下社區1層及地下1層平面圖後，始發現以上誣告之情，案經
    誣告被害人甲○○訴由臺灣新竹地方法院檢察署檢察官偵查
    起訴。
    理  由
一、經查上訴人即被告對於其對於「金城天下」社區封閉『逃生
    口』、『防火巷』事，提出指控一節，曾遞狀臺灣新竹地方
    法院檢察署、在新竹縣警察局新埔分局刑事組製作筆錄以及
    、向臺灣新竹地方法院檢察署提出刑事補充理由狀等情，供
    認不諱，雖矢口否認有誣告甲○○之犯意與犯行，辯稱，甲
    ○○係社區管理委員會之法定代理人，有責任維護住戶安全
    ，既然逃生系統有問題，甲○○即有處理責任，其告訴狀上
    指明控告對象為管理委員會，並非控告甲○○個人云云。
二、惟查：
 (1).上訴人即被告於93年4月15日、同年8月17日向臺灣新竹地方
    法院檢察署提出之告訴狀、刑事補充理由狀當事人欄固然列
    載「被告金城天下管理委員會」、「法定理人甲○○」等字
    ，然其內文則夾雜記載「被告將地下室『安全逃生孔』及『
    1 樓騎樓』、『防火巷』全部私自封死，佔為己用」、「被
    告利用職務之便，為圖私營利，加蓋封閉『騎樓公共地』及
    『逃生口』、『防火巷』」等語（見94年度偵字第6662號卷
    第36-38、46-49頁）。
 (2).其於同年6月4日前往新竹縣警察局新埔分局刑事組製作警詢
    筆錄時，則明確指訴「約於91年 9月份左右（詳細時間已記
    不清楚）甲○○選上主任委員後不久，即將大樓地下室逃生
    孔封住、大樓後面防火巷封死」、「大樓地下室逃生孔上去
    即是防火巷，他住處就在逃生孔上去防火巷旁，他不讓他人
    進出該處，才把逃生孔用水泥封住；另他將後面防火巷封死
    ，也是不讓他人經過他住處後門」、「逃生孔有 3個全部被
    他用水泥封死不能進出」、「我要告甲○○竊佔及公共危險
    罪嫌」、「甲○○本身是管理主任委員，他應該比大樓住戶
    更加知道該大樓逃生設備、通道之功能，他竟然將逃生孔及
    防火巷封死不顧住戶死活，太不應該了」等語，有該份警詢
    筆錄存卷足憑（見同上偵卷第40-45頁）。
 (3).證人即製作乙○○93年6月4警詢筆錄之警員謝世賢在原審結
    證：93年6月4日新埔分局乙○○之警詢筆錄是我製作，是依
    照乙○○陳述製作，當時乙○○確實有陳述「大樓地下室逃
    生孔上去即是防火巷，他（指甲○○）住處就在逃生孔上去
    防火巷旁，他不讓他人進出該處，才把逃生孔用水泥封住；
    另他將後面防火巷封死，也是不讓他人經過他住處後門」、
    「我要告甲○○竊佔及公共危險罪嫌」等語，當時我有詢問
    何人何時封死，乙○○具體說甲○○請工人封死。這個案子
    是檢察官交辦甲○○竊佔，我依檢察官交辦內容通知告訴人
    乙○○來製作筆錄，製作筆錄的時候，乙○○也有提供相片
    ，在做筆錄之前有先跟乙○○洽談案情，洽談時我沒有問乙
    ○○逃生孔、防火巷是誰封死設置，而是他主動講的，他還
    有拿照片給我看，洽談時乙○○有說是甲○○封死逃生孔、
    防火巷，乙○○及其哥哥和我們一起洽談，做筆錄的時候，
    我請乙○○到辦公室做筆錄，他哥哥則在泡茶區那邊坐。乙
    ○○當時跟我說甲○○僱工把逃生孔、防火巷封死，他當時
    就是要告甲○○，因為他們有管理費的糾紛，且因此常常發
    生口角，他是針對甲○○先生等語明確在卷（見原審卷第40
    -45頁之95年10月25日審判筆錄）。
 (4).綜上，足證上訴人即被告確有向偵查犯罪權限之公務員申告
    甲○○將「金城天下」社區地下室3處逃生孔及1樓防火巷封
    死之犯罪行為屬實，上訴人即被告於涉嫌誣告之後，諉稱控
    告對象為管理委員會之說，已無可採。
三、次查：
 (1).檢察官於93年 9月30日前往「金城天下」社區勘驗結果為：
    告訴人住居之新竹縣關西鎮○○里○○路 177號位在金城天
    下社區大門入口處左側，全排計有 4戶，…，在社區地下室
    實際測試逃生孔開啟狀態，其中第44號停車位旁逃生孔可以
    開啟，第20、38號停車位旁逃生孔不能開啟，該 3處逃生孔
    出口各位在面向社區左側及後方，預留之防火巷處，已由各
    住戶加蓋鐵（鋁）製屋頂及牆垣成為各住戶附屬建物，此有
    檢察官履勘現場筆錄及新竹縣警察局新埔分局檢送之現場照
    片可稽（見原審卷第63-65 頁），並有謝世賢警員所繪如附
    件所示現場簡圖、金城天下1層及地下1層平面圖可參（見原
    審卷第62頁、94年度他字第1527號卷第16-17 頁）；上訴人
    即被告於偵查時亦坦認：甲○○是住大樓前面，距離地下室
    逃生口及大樓防火巷有一段距離，我當時就知道不可能是他
    封的，他的後門在中庭裡，防火巷和逃生口是在圍牆邊，防
    火巷、逃生口和甲○○的家，有一段距離，也礙不到甲○○
    （見94年度偵字第6662號卷第30頁之95年 1月24日偵訊筆錄
    ），防火巷離甲○○住處很遠，不可能是他圍的等語（見原
    審卷第55頁之95年10月25日審判筆錄），上訴人即被告於原
    審審理時又自承：89年10月份時已發現逃生孔、防火巷被封
    死，當時甲○○尚未遷入金城天下社區，…防火巷的圍籬是
    住那邊住戶圍的，…等語（見原審卷第 52-53、55頁之95年
    10月25日審判筆錄）。
 (2).綜上，足見金城天下社區地下室3處逃生孔及1樓防火巷早於
    89年間甲○○進住前即已遭人封死，且甲○○住居之新竹縣
    關西鎮○○里○○路 177號位在金城天下社區大門入口處左
    側，距系爭 3處逃生孔及上方防火巷尚遠，由時間及地理位
    置等節觀之，系爭 3處逃生孔及上方防火巷均不可能係為甲
    ○○所封堵，而此不可能係甲○○所為之情形，亦早為上訴
    人即被告所明知。
四、又查：
 (1).甲○○曾於93年間代表「金城天下」管理委員會對上訴人即
    被告家人羅慶梅、羅慶惠提起請求給付管理費之訴，該民事
    案件經原審民事庭於93年4月7日以93年度竹小字第46號判決
    「金城天下」管理委員會勝訴；同年間上訴人即被告亦對「
    金城天下」管理委員會提起給付水電工資之訴，該事件亦經
    原審竹北簡易庭於93年 5月31日以93年度竹北簡字第78號判
    決乙○○敗訴，此有該 2份判決附卷可稽（見93年度他字第
    1527號卷第2-10、11-15頁）。
 (2).上開民事案件判決之時間，恰與93年 4月15日上訴人即被告
    提起竊佔、公共危險告訴之時間相近，上訴人即被告對於甲
    ○○應有積怨，殊有誣告之動機，絕非出於誤會而已。
五、綜上所述，上訴人即被告誣告之犯意與犯行，至堪認定，核
    其所為，係犯刑法第169條第1項誣告罪。
六、原審認上訴人即被告犯刑法第169條第1項誣告罪，審酌上訴
    人即被告因社區管理費給付糾紛起意誣告，犯罪後猶飾詞巧
    辯，毫無悔意，以及其生活狀況、品行、智識程度、犯罪之
    手段與造成本件告訴人無辜遭受訟累等一切情狀，量處有期
    徒刑肆月。核其認事用法，俱無違誤。上訴人即被告上訴意
    旨仍執陳詞，否認犯罪云云，為無理由，其上訴，應予駁回
    。
據上論斷，應依刑事訴訟法第368條，判決如主文。
本案經檢察官吳慧蘭到庭執行職務。
中　　華　　民　　國　　96　　年　　4 　　月　　25　　日
                　刑事第五庭　審判長法　官　吳　敦
                                　　法　官　張傳栗
                                　　法　官　陳祐治
以上正本證明與原本無異。
如不服本判決，應於收受送達後十日內向本院提出上訴書狀，其
未敘述上訴之理由者並得於提起上訴後十日內向本院補提理由書
（均須按他造當事人之人數附繕本）。
                                　　書記官　蔡慧娟
中　　華　　民　　國　　96　　年　　4 　　月　　25　　日
附錄：本案論罪科刑法條全文
中華民國刑法第169條（誣告罪）
意圖他人受刑事或懲戒處分，向該管公務員誣告者，處 7年以下
有期徒刑。
意圖他人受刑事或懲戒處分，而偽造、變造證據，或使用偽造、
變造之證據者，亦同。
